臺灣高等法院刑事判決　　　　　　　　 94年度上訴字第736號
上　訴　人　台灣桃園地方法院檢察署檢察官
被　　　告　乙○○
　　　　　　　　　　　樓
指定辯護人　本院公設辯護人　甲○○
上列上訴人因被告毒品危害防制條例案件，不服臺灣桃園地方法
院93年度訴字第484號，中華民國94年1月11日第一審判決（起訴
案號：臺灣桃園地方法院檢察署92年度偵字第8663號），提起上
訴，本院判決如下：
    主  文
上訴駁回。
    理  由
一、公訴意旨略以被告乙○○與丁○○共同基於販售海洛因以營
    利之概括犯意聯絡，約定由乙○○提供海洛因，丁○○負責
    跑腿送貨及收錢之方式，共同販賣海洛因，購買者則撥打行
    動電話門號0000000000號與丁○○等人聯絡，約
    定交貨地點及價錢、數量之方式進行交易。丙○○乃於民國
    九十一年十月十六日十六時許及同年月十八日十七時許，撥
    打至上開門號聯絡，表示要向綽號「妹仔」之乙○○購買一
    千元之海洛因各一包，丁○○即將此事告知乙○○，乙○○
    乃先後在桃園縣桃園巿中平路一一一號五樓各交付丁○○海
    洛因一包（均毛重０．三公克），隨即由丁○○攜帶上開海
    洛因在桃園市○○路一一一號前販賣海洛因各一包予戊○○
    ，並分別向戊○○收取一千元，共計二千元，從中牟利。迨
    於同年十月二十二日零時許，丁○○在同一地點，與戊○○
    進行毒品交易，尚未交付海洛因之際，為警當場查獲，並在
    丁○○身上扣得毛重○．五公克之海洛因一包，因認被告乙○○共同涉犯毒品危害防制條例第四條第一項之販賣第一級
    毒品罪嫌。公訴人認被告乙○○涉有上開多次共同販賣第一
    級毒品海洛因予戊○○之罪嫌，無非以另案被告丁○○、證
    人戊○○於警詢、檢察官訊問及另案審理時之供述及證述，
    並有第一級毒品海洛因一包（淨重○點八六公克、包裝重○
    點四三公克）、手機序號000000000000000
    號行動電話一支扣案及門號0000000000號行動電
    話通聯紀錄一份在卷，為其論據。
二、按被告未經審判證明有罪確定前，推定其為無罪；犯罪事實
    應依證據認定之，無證據不得認定犯罪事實，刑事訴訟法第
    一百五十四條定有明文。又不能證明被告犯罪者，應諭知無
    罪之判決，刑事訴訟法第三百零一條第一項亦定有明文。復
    查刑事訴訟法第一百六十一條第一項規定：檢察官就被告犯
    罪事實，應負舉證責任，並指出證明之方法。因此，檢察官
    對於起訴之犯罪事實，應負提出證據及說服之實質舉證責任
    。倘其所提出之證據，不足為被告有罪之積極證明，或其闡
    明之證明方法，無從說服法官以形成被告有罪之心證，基於
    無罪推定之原則，自應為被告無罪判決之諭知。是若審判時
    ，檢察官未能提出適合於證明犯罪事實之積極證據，並闡明
    其證據方法與待證事實之關係；法院對於卷內訴訟資料，復
    已逐一剖析，參互審酌，仍無從獲得有罪之心證，自應為諭
    知無罪之判決，最高法院九十二年度台上字第一九二號判決
    要旨著有明文。又刑事訴訟法上所謂認定犯罪事實之證據，
    係指足以認定被告確有犯罪行為之積極證據而言，該項證據
    自須適合於被告犯罪事實之認定，始得採為斷罪資料；而認
    定不利於被告之事實，須依積極證據，苟積極證據不足為不
    利於被告事實之認定時，即應為有利於被告之認定，更不必
    有何有利之證據。且刑事訴訟上證明之資料，無論其為直接
    或間接證據，均須達於通常一般之人均不致有所懷疑，而得
    確信其為真實之程度，始得據為有罪之認定，若其關於被告
    是否犯罪之證明未能達此程度，而有合理懷疑之存在，致使
    無從形成有罪之確信，根據「罪證有疑，利於被告」之證據
    法則，即不得遽為不利被告之認定，最高法院二十九上字第
    三一０五號、三十年上字第八一六號、七十六年台上字第四
    九八六號判例亦著有明文。其以情況證據（即間接證據）斷
    罪時，尤須基於該證據在直接關係上所可證明之他項情況事
    實，本乎推理作用足以確證被告有罪，方為合法，不得徒憑
    主觀上之推想，將一般經驗上有利被告之其他合理情況逕予
    排除，最高法院三十二年上字第六七號判例亦有明文。又刑
    事訴訟法第一百五十六條第二項規定：被告或共犯之自白，
    不得作為有罪判決之唯一證據，仍應調查其他必要之證據，
    以察其是否與事實相符。其立法意旨乃在防範被告或共犯自
    白之虛擬致與事實不符，故對自白在證據上之價值加以限制
    ，明定須藉補強證據以擔保其真實性。而所謂補強證據，則
    指除該自白或不利於己之陳述本身之外，其他足以證明自白
    之犯罪事實確具有相當程度真實性之證據而言，雖所補強者
    ，非以事實之全部為必要，但亦須因補強證據與自白之相互
    利用，足使犯罪事實獲得確信者，始足當之。本件訊據被告
    乙○○堅決否認有何與丁○○共同販賣海洛因予戊○○之行
    為，辯稱我從未販賣過海洛因等毒品，也不認識丙○○，亦
    從未指示丁○○送交毒品交給丙○○。九十一年十月二十二
    日那段期間，我並未住在桃園縣桃園市○○路一一一號五樓
    ，丁○○被查獲當天，我沒有交代我哥哥即綽號「四爺」之
    劉武勳指示丁○○將海洛因拿給丙○○並向丙○○收取二千
    元。0000000000號行動電話門號非我所有，亦非
    我去登記的等語。查證人丁○○於九十一年十月二十二日警
    詢時供述我是否有於九十一年十月十六日，交付毒品給丙○○，我不記得了；我於九十一年十月十八日，在桃園縣桃園
    市○○路一一一號，交付價值一千元之海洛因給丙○○；我
    於九十一年十月二十二日零時許，在桃園縣桃園市○○路一
    一一號前，為警查獲，當時我身上帶有重約零點五公克之海
    洛因，這次是乙○○帶的小弟接聽丙○○電話後，叫我接聽
    ，丙○○說他已經到了，乙○○的小弟，就叫我送海洛因下
    去給丙○○，乙○○之哥哥要我收取二千元云云；其於九十
    一年十月二十二日檢察官訊問時供稱九十一年十月二十二日
    當天，乙○○不在，扣案之零點五公克海洛因，係乙○○之
    哥哥叫我拿下去交給丙○○，並收取二千元云云；其於本件
    九十二年五月二十七日檢察官訊問時稱乙○○有在賣海洛因
    ，幫乙○○送海洛因給她不知姓名之朋友一次。當天（九十
    一年十月二十二日）丙○○打電話過來，他要調東西，我叫
    他不要找我，直接找「妹仔」，他說好，就打給「妹仔」，
    過沒多久，「妹仔」叫我下樓，說丙○○要過來，「妹仔」
    說他要來還錢，叫我直接向他收錢，我就下樓，看到丙○○
    在數錢，叫我過去，我一過去即為警查獲。在我身上搜出一
    包海洛因，那是我朋友的，我向「妹仔」拿的，要和朋友用
    的云云，嗣又改稱當天四爺叫我去向丙○○收錢，他說是「
    妹仔」說的，二千元是以前欠的，當時乙○○沒有住那裡，
    我跟四爺住而已，四爺是乙○○的哥哥云云，於九十二年三
    月六日於其所涉販賣毒品案件審理時陳稱我被查獲前曾經接
    過丙○○電話一次，乙○○叫我直接拿海洛因下去，乙○○
    沒有叫我收錢，丙○○也沒有拿錢給我，乙○○說在電話中
    已與丙○○講好。查獲這次的海洛因，是乙○○的哥哥綽號
    四爺的劉武勳交給我的，我們當時有乙○○、劉武勳、綽號
    阿猴、捲毛的在一起，包含查獲這次，我共交海洛因給丙○○二次云云；於九十二年三月十日於該案審理時自陳九十一
    年十月十八日傍晚五點，是乙○○拿海洛因一包給我，我再
    持以交給丙○○，我只是幫忙送而已。同年月十六日我沒有
    交毒品給丙○○。行動電話門號0000000000號之
    電話，是乙○○提供給我使用，這是我整天在使用之電話云
    云，其於原審審理中供稱查獲之海洛因我不知道是否與被告
    乙○○有關，是丙○○打電話找乙○○，是乙○○的哥哥接
    的電話，乙○○的哥哥叫我去向丙○○代收二千元，乙○○
    的哥哥我叫他「四爺」。當時乙○○沒住那邊，不在場，我
    身上的海洛因是綽號阿魁寄放的，我下樓順便跟丙○○收錢
    ，乙○○是否販毒我不清楚，我在警詢沒有說乙○○販毒，
    是警察自己寫的云云。依證人丁○○上開供述，並未指及其
    於九十一年十月十六日，有依乙○○之指示，交付毒品給丙○○之犯行，證人丁○○之上開供述，並不足以證明被告於
    九十一年十月十六日有販賣海洛因一包予丙○○之犯行，就
    公訴意旨所稱其於九十一年十月十八日交付毒品給丙○○部
    分，於警詢先稱我於九十一年十月十八日，在桃園縣桃園市
    ○○路一一一號，交付價值一千元之海洛因給丙○○云云；
    嗣於其所涉販賣毒品案件中又改稱乙○○沒有叫我收錢，丙○○也沒有拿錢給我，乙○○說在電話中已與丙○○講好云
    云，嗣於本件檢察官訊問時則僅指乙○○有在賣海洛因，其
    幫乙○○送海洛因給她不知名的朋友一次云云，前後陳述矛
    盾不一，顯有瑕疵可指，且與其前開審判中所述明顯不符。
    而其中所稱乙○○對伊表示已與丙○○在電話中約好乙節，
    因丁○○係聽聞而來之轉述，且轉述之內容亦未表示係何人
    與丙○○在電話中約定，而約定之細節為何亦未明述，其此
    部分警詢之陳述難認與事實相符，自無可採。其上開檢察官
    訊問及另案審判中關於此部分之供述，亦與其審判中所述不
    符，且有上開瑕疵存在，同非可採。公訴意旨另以丁○○於
    九十一年十月二十二日欲持海洛因交付丙○○當場為警查獲
    部分，依丁○○於警詢及原審審理中供述之查獲該次乙○○
    不在，是乙○○帶的小弟接聽丙○○電話後，叫我接聽，丙○○說他已經到了，乙○○的小弟，就叫我送海洛因下去給
    丙○○，乙○○之哥哥要我收取二千元等語，是此部分，依
    丁○○之供述，丙○○此次打電話時乙○○並不在場，丙○○之電話非乙○○接聽，且指示丁○○交付毒品並收取金錢
    之人亦非乙○○，並不能證明乙○○有參與該次行為或與丁○○有何犯意聯絡。證人即被告乙○○之哥哥劉武勳於九十
    三年十二月七日在原審審理時亦證稱我綽號四爺，九十一年
    十月二十二日我不在桃園縣桃園市○○路一一一號五樓，丙○○並未欠我錢，我也不曾請丁○○幫我向丙○○收二千元
    等語，核與丁○○上開供述不符，是此部分不但丁○○之供
    述無涉於本案被告乙○○，且其供述亦有可疑，即難據為不
    利於被告乙○○之認定。至於其於檢察官訊問時就何人叫其
    下樓向丙○○收錢一節，先則稱係綽號「妹仔」之被告叫其
    下樓，嗣又改稱係四爺劉武勳叫其下樓，被告未在場云云，
    亦矛盾扞格，且其於檢察官訊問時所陳其幫被告送海洛因給
    被告不知名之友人，扣案之海洛因係其向被告拿的，要和朋
    友用的云云，亦與其警詢或原審審理中所述不相符合，且該
    項陳述亦不能證明被告有參與丁○○販賣交付海洛因予丙○○之情事，其於檢察官訊問時之上開陳述，既難認與事實相
    符，亦非可採。證人丙○○於九十一年十月二十二日警詢中
    陳述我向丁○○購買海洛因時，皆撥打丁○○之門號000
    0000000號行動電話，有時是丁○○本人接聽，有時
    是別人接聽，海洛因有時候是丁○○拿給我，有時是其他我
    不認識之人拿給我。我每次撥打上開門號，都是找綽號「妹
    仔」，「妹仔」就是乙○○本人，我和「妹仔」講要多少海
    洛因，「妹仔」就會派人拿來給我，所以常是丁○○幫「妹
    仔」拿給我。我先後於九十一年十月十六日十六時許、同年
    月十八日十四時許，均在桃園縣桃園市○○路一一一號前，
    向丁○○以一千元代價購買海洛因各一小包。九十一年十月
    二十二日零時許，在上開同一地點，當時我正要向丁○○購
    買一千元海洛因，東西還沒拿到就被警方查獲等語。證人丁○○對於是否有於九十一年十月十六日交付海洛因予戊○○
    一節已表明不記得有此事，且丁○○於所涉案件審理時供稱
    行動電話門號0000000000號之電話，是我整天在
    使用之電話等語，是丙○○上開警詢所稱曾撥打此門號電話
    與「妹仔」講要買多少海洛因乙節，難認實在。參以丙○○
    於九十二年二月十三日因該案經原審訊問時證稱我是打電話
    說類似『妹仔』之一個暗號聯絡交易事宜，我在打電動的地
    方見過乙○○，但沒有接觸等語，顯見丙○○與乙○○並非
    熟識，是其上開警詢所稱與「妹仔」講好要買多少海洛因乙
    節，應係指「妹仔」係其聯絡購毒之暗號，而非可據此特定
    該次購毒時接電話與其約定交易細節之人即為乙○○本人。
    此外，亦無其他任何積極證據足以證明丙○○上開於警詢中
    之陳述涉及乙○○部分與事實相符，是丙○○於警詢供述要
    難遽予採信。證人丙○○於丁○○上開販賣第一級毒品案件
    ，於九十一年十二月九日檢察官訊問時證稱我於九十一年十
    月二十二日在桃園縣桃園市○○路一一一號為警查獲，當時
    在跟丁○○買海洛因。我是打丁○○之行動電話聯絡，共向
    丁○○買三次，我打丁○○之行動電話過去，都是先找綽號
    「妹仔」乙○○，但不一定誰接的，有時候是丁○○拿來，
    有時候是別人拿來，我認識乙○○，丁○○跟我說毒品是乙○○的等語；繼於九十二年二月十三日因該案經原審訊問時
    證稱海洛因是向丁○○買的，丁○○說乙○○是上線，我以
    電話與丁○○聯絡，我是打電話說類似『妹仔』之一個暗號
    ，丁○○說『妹仔』就是乙○○，實際上接電話的都是丁○○，打電話去何人接電話，就由該人送貨來，我在打電動的
    地方見過乙○○，但沒有接觸，我沒有向乙○○買過毒品等
    語；於同年二月十七日因該案經原審訊問時亦證稱查獲當天
    是要買二千元毒品。在原審前次訊問中所說的話實在。伊共
    買了三次云云。再本案於九十二年五月二十六日檢察官訊問
    時證稱海洛因是向丁○○買的，一包一千到二千元，向丁○○買過一、二次，交貨地點在桃園縣桃園市○○路附近，我
    都是打門號0000000000號電話聯絡，但電話不一
    定是丁○○接的，是丁○○接的丁○○就拿下來。乙○○有
    無販賣海洛因我不知道，我與乙○○沒有接觸，丁○○曾對
    我說她是幫別人送，我打電話都是說要找「妹仔」，據丁○○說『妹仔』就是乙○○云云。就其是否與被告直接以電話
    洽談購買毒品與其警詢所述已不一致，且先後所述購買毒品
    三次，究係均由丁○○送貨，抑或有時由他人送貨，實際接
    電話者是否均係丁○○，前後所述，明顯不一致，已難採信
    。丙○○所稱購毒時先打電話找「妹仔」乙節，應係指「妹
    仔」係其聯絡購毒之暗號，業如前述，且審酌丙○○上開證
    述，其中指涉及乙○○部分，依其所述係丁○○跟我說毒品
    是乙○○的，丁○○說乙○○是上線，丁○○說『妹仔』就
    是乙○○云云，是此部分顯係戊○○聽聞丁○○陳述後所為
    之轉述，顯為傳聞證據，不得為證據。又依丙○○於上開案
    件審理時明確證稱我打電話時，實際接電話的都是丁○○，
    我在打電動的地方見過乙○○，但沒有接觸，我沒有向乙○○買過毒品等語，其中有關乙○○是否曾接聽丙○○電話部
    分，核與丁○○上開所稱是乙○○帶的小弟接聽丙○○電話
    後，叫我接聽，丙○○說他已經到了等語相符，益足證丙○○所稱並未曾直接與被告乙○○電話聯絡購買毒品，亦未曾
    接觸過被告乙○○之事實，應可採信。綜上所述，丙○○上
    開證言，雖可認定其三次購買海洛因，係由丁○○交付毒品
    ，丙○○並未與被告直接聯絡交易事宜，其所稱上線係被告
    一節，亦係自丁○○傳聞而來，其上開證言，尚不足以認定
    被告之犯行。是從上之事證，證人丁○○、丙○○之上開供
    述，尚不足以證明被告之犯行。而行動電話門號00000
    00000號之持機人為林俊安，亦有和信電訊股份有限公
    司查詢資料一份在卷，而依前述其使用人為丁○○，亦非被
    告，且無證據可證明此一門號係被告交付丁○○使用。至於
    丁○○被查扣之海洛因一包與扣押筆錄、該毒品鑑定結果之
    法務部調查局鑑定通知書，僅能證明丁○○被查扣欲交付予
    丙○○之該包毒品為海洛因，且依證人即參與查獲丁○○之
    員警南健平於原審九十二年二月十七日訊問時稱丙○○主動
    供出毒品來源，先用警員手機聯絡丁○○購買毒品海洛因，
    拿二千元，到了現場，再聯絡丁○○，等丁○○下來往丙○○方向走，我們上前查獲，毒品還在丁○○手上，錢還沒有
    交等情。足認丁○○與丙○○最後一次毒品交易，係丙○○
    到案後，經警授意以「釣魚」方式與販毒者聯絡，丙○○乃
    以前開丁○○使用之行動電話聯絡交易事宜，而依前開說明
    ，當時被告並不在場，係丁○○攜該毒品下樓欲與丙○○交
    易，而丁○○稱係綽號四爺之劉武勳叫其下樓向丙○○收錢
    ，並非被告。則該次毒品交易，顯係丙○○經警授意而打電
    話與丁○○聯絡，並非丙○○事先已恰妥之交易，被告當時
    並不在場，亦未於電話中與丙○○接洽，而係由丁○○直接
    與丙○○接洽，並攜帶該包毒品下樓欲與丙○○交易，則該
    查扣之毒品與鑑定結果，僅能證明丁○○之該次犯行，尚不
    能證明被告有參與該犯行或與丁○○有何犯意聯絡等，尚不
    能證明被告犯罪，揆諸前揭最高法院判例等要旨，自應諭知
    被告無罪之判決。
三、原審以查無積極證據足資證明被告確有前揭公訴人所指之犯
    行，而為被告無罪之諭知，經核並無違誤，公訴人指摘原判
    決不當提起上訴，為無理由，應予駁回。
據上論斷，應依刑事訴訟法第三百六十八條判決如主文。
本案經檢察官劉靜婉到庭執行職務。
中　　華　　民　　國　　94　　年　　5 　　月　　24　　日
                  刑事第十庭  審判長法  官  陳正雄
                                    法  官  黃金富
                                    法  官  許宗和
以上正本證明與原本無異。
檢察官如不服本判決，應於收受送達後十日內向本院提出上訴書
狀，其未敘述上訴之理由者並得於提起上訴後十日內向本院補提
理由書（均須按他造當事人之人數附繕本）。
                                    書記官  沈秀容
中　　華　　民　　國　　94　　年　　5 　　月　　27　　日
